【裁判字號】    97,消債更,1352
【裁判日期】    980626
【裁判案由】    聲請更生程序
【裁判全文】
臺灣高雄地方法院民事裁定          97年度消債更字第1352號
    聲  請  人  甲○○
                            之.
    代  理  人  洪士宏律師
上列當事人因消費者債務清理條例事件聲請更生，本院裁定如下
：
    主  文
聲請人即債務人甲○○自中華民國九十八年六月二十六日下午五
時起開始更生程序。
命司法事務官進行本件更生程序。
    理  由
一、聲請意旨略以：聲請人即債務人甲○○積欠附表所示之債權
    債務，雖曾依中華民國銀行公會會員辦理消費金融案件無擔
    保債務協商機制與國泰世華銀行成立協商，但因中國信託等
    銀行之債務未參與協商，聲請人再依消費者債務清理條例規
    定聲請協商，經以曾參與銀行公會協商機制成立而遭退件致
    協商不成立；聲請人每月收入僅19,819元，需支出房租每月
    10,000元、父母扶養費6,000 元及個人生活費10,991元，實
    無力再清償債務，有不能清償債務或不能清償之虞；又聲請
    人無擔保或無優先權之債務總額未逾1,200 萬元，復未經法
    院裁定開始清算程序或宣告破產，爰依消費者債務清理條例
    （下稱消債條例）之規定，聲請准予更生等語。
二、按「債務人不能清償債務或有不能清償之虞者，得依本條例
    所定更生程序，清理其債務」「債務人無擔保或無優先權之
    債務總額未逾1,200 萬元者，於法院裁定開始清算程序或宣
    告破產前，得向法院聲請更生」消債條例第3 條、第42條第
    1 項分別定有明文。
三、聲請人主張於95、96年每月薪資所得各約為17,493元、
    18,599元之事實，業據提出95、96年所得資料清單；又聲請
    人提出之97年5 至7 月薪資單記載每月薪資分別為20,500元
    、20,836元、20,799元 (卷第13、14頁)， 是聲請人97年每
    月薪資應以20,712元計算較為合理(尚未列年終金等項目)
    。
四、聲請人主張個人每月生活費10,991元，未逾越內政部司公告
    之98年度高雄市每人每月最低生活標準為11,309元尚屬合理
    ；聲請人雖另主張扶養父母每月支出6,000 元，未逾越上開
    最低生活標準計算之結果，此部分主張亦有理由；是聲請人
    每月必要支出合計為17,309元。至房租10,000元部分，因上
    開最低生活費已包括房租等項目在內，且聲請人已積欠鉅額
    債務，自難主張每月支出高達10,000元之房租為必要費用，
    應予剔除。
五、本件聲請人收入扣除每月之必要支出費用後，僅餘3,403 元
    可供清償所積欠之款項，以聲請人積欠之無擔保債務總額
    1,302,408元，不計利息尚需383個月始可清償完畢，而聲請
    人現年雖僅34歲，亦認其確有不清償債務之情形。
六、末按「法院開始更生程序之裁定，應載明其年、月、日、時
    ，並即時發生效力」「法院裁定開始更生或清算程序後，得
    命司法事務官進行更生或清算程序，必要時得選任律師、會
    計師或其他適當之自然人或法人一人為監督人或管理人」，
    消債條例第45條第1 項、第16條第1 項分別定有明文。本件
    債務人僅係一般消費者，並未從事營業。雖曾依無擔保債務
    協商機制與無擔保債務最大債權銀行達成協議，確有上開不
    能清償債務或有不能清償之虞之程度。其中無擔保或無優先
    權之債務在1,200 萬元以下，又未經法院裁定開始清算程序
    或宣告破產，且查無消費者債務清理條例第6 條第3 項、第
    8 條或第46條各款所定駁回更生聲請之事由存在。債務人聲
    請更生，洵屬有據，自應准許。並命司法事務官進行本件更
    生程序。
五、依消費者債務清理條例第11條第1 項、第45條第1 項、第16
    條第1 項，裁定如主文。
中    華    民    國    98    年    6     月    26    日
                  民事第四庭    法  官  林玉心
以上證明與原本無異。
本裁定已於98年6月26日下午5時公告。
本件不得抗告。
中    華    民    國    98    年    6     月    26    日
                                書記官  林國龍
附表：
┌──┬────────────┬────────┬────────────┐
│編號│債權人                  │金額（新臺幣）  │  種        類          │
├──┼────────────┼────────┼────────────┤
│一  │國泰世華銀行            │ 398,000元      │信貸                    │
│    │                        │ 219,897元      │信用卡                  │
├──┼────────────┼────────┼────────────┤
│二  │渣打銀行                │  64,000元      │信用卡                  │
├──┼────────────┼────────┼────────────┤
│三  │聯邦銀行                │  76,217元      │信用卡                  │
│    │                        │  60,000元      │信貸                    │
├──┼────────────┼────────┼────────────┤
│四  │匯豐銀行                │  50,000元      │現金卡                  │
├──┼────────────┼────────┼────────────┤
│五  │遠東銀行                │  53,125元      │信用卡                  │
├──┼────────────┼────────┼────────────┤
│六  │星展銀行                │  40,000元      │信貸                    │
├──┼────────────┼────────┼────────────┤
│七  │台新銀行                │ 139,000元      │現金卡                  │
├──┼────────────┼────────┼────────────┤
│八  │中國信託銀行            │  29,572元      │信用卡                  │
│    │                        │  88,000元      │現金卡                  │
├──┼────────────┼────────┼────────────┤
│九  │友邦信用卡公司          │  84,597元      │信用卡                  │
├──┴────────────┴────────┴────────────┤
│ 合計                          1,302,408元                                │
│                                                                          │
└─────────────────────────────────────┘


司法院資訊處製作；財團法人民間司法改革基金會備份。
